【裁判字號】    88,上訴,4051
【裁判日期】    890111
【裁判案由】    野生動物保育法
【裁判全文】
臺灣高等法院刑事判決                          八十八年度上訴字第四五一號
    上  訴  人
    即  被  告  甲○○
    選任辯護人  黃政傑
                蔡兆誠
                王玉楚
右上訴人即被告因違反野生動物保育法案件，不服臺灣板橋地方法院八十八年度訴字
第一四一四號，中華民國八十八年九月十七日第一審判決（起訴案號：臺灣板橋地方
法院檢察署八十八年度偵字第一五九四九號）提起上訴，本院判決如左：
    主  文
原判決撤銷。
甲○○違反保育類野生動物，非經主管機關之同意，不得買賣或在公共場所陳列、展
示之規定，未經主管機關同意，意圖販賣而陳列保育類野生動物，處有期徒刑捌月。
扣案之紅龍魚伍隻與綠鬣蜥貳隻，均沒收。
    事  實
一、甲○○為台北縣三重市○○路○段二二號之「奇魚園」水族館負責人，明知紅龍
    魚、綠鬣蜥均係行政院農業委員會公告查禁之保育類野生動物，非經主管機關之
    同意，不得買賣或在公共場所陳列、展示，竟未經主管機關同意，於民國八十八
    年三月間某日，向至奇魚園水族兜售之不詳姓名者買入紅龍魚五尾（公訴人起
    訴誤書為一尾）、綠鬣蜥二隻等保育類野生動物，並意圖販賣，陳列於公眾得自
    由出入之「奇魚園」水族館賣場水族箱內，供不特定客人選購。嗣於八十八年六
    月二十九日下午一時二十分許，為內政部警政署水上警察局第一警察隊會同行政
    院農業委員會野生動物保護聯合執行小組在上址水族館內查獲，當場查扣陳列於
    店內賣場之紅龍魚五隻與綠鬣蜥二隻，及置放店內密室之豹龜、赫曼象龜各二隻
    與蘇聯四指象龜一隻。
二、案經內政部警政署水上警察局第一警察隊移請臺灣板橋地方法院檢察署檢察官偵
    查起訴。
    理  由
一、訊據被告甲○○坦承於右揭時地買入紅龍魚及綠鬣蜥，並陳列於奇魚園水族館店
    內賣場公開販售情事不諱，核與證人乙○即行政院農業委員會本案承辦人證述查
    獲經過相符，並有行政院農業委員會野生動物保護聯合執行小組執行紀錄、內政
    部警政署水上警察局第一警察隊搜索扣押證明筆錄各一件及現場照片八幀附卷可
    稽（偵查卷第七、八、十一、十二頁），又紅龍魚及綠鬣蜥，均已經行政院農業
    委員會於八十五年六月四日以八五農林字第五○三○二五○號公告為查禁之保育
    類野生動物，非經主管機關之同意，不得於公共場所陳列、展示，亦有行政院農
    業委員會上開公告一份在卷可按（見原審卷第八至十頁），事證明確。雖被告對
    於其所陳列之紅龍魚及綠鬣蜥來源前後供述不一，先於警察局獲案之初供陳係八
    十八年六月初向持用0000000000號行動電話綽號小龔之男子購得（見
    偵查卷第四頁），繼於原審謂係被告十幾歲時向水族館買的（見原審卷第十八頁
    ），嗣於本院八十八年十一月十五日訊問時稱紅龍魚三尾及綠鬣蜥係八十八年六
    月初買入，其他是被告從小養大云云（見本院八十八年十一月十五日訊問筆錄）
    ，末於本院八十八年十二月六日日訊問時陳述除豹龜及象龜是被告自小養大者外
    ，其他被查扣動物（即紅龍魚、綠鬣蜥）係不詳姓名者於八十八年三月間至被告
    店裡兜售的，買入時無供賣出之意，飼養後，喜歡就留下，不喜歡則賣掉等語（
    見本院八十八年十二月六日訊問筆錄），惟查使用0000000000號行動
    電話者為丙○○，丙○○係奇魚園的顧客，未曾出售紅龍魚、綠鬣蜥等任何保育
    類動物與被告，因託被告尋找「醬魚」而留電話給被告等情業據證人丙○○到庭
    證述明確（見本院八十八年十二月六日訊問筆錄），並有中華電信公司桃園營業
    處八十八年十一月十一日八十八桃服八八００六字第七九五之一號函在卷可佐，
    參諸證人丙○○作證後，被告即自承其於警局所作相關陳述不實在，改稱紅龍魚
    等係八十八年三月間有人來店裡兜售等語，足見被告前後相關供述以最末次較為
    可採，被告所陳列之紅龍魚、綠鬣蜥應係被告於八十八年三月間買入，並陳列店
    內供客人選購。被告犯行已堪認定，應予依法論科。
二、按野生動物保育法第三十五條第一項規定：保育類野生動物，非經主管機關之同
    意，不得買賣或在公共場所陳列、展示。被告違反該條規定，未經主管機關同意
    ，即意圖販賣，在不特定顧客得自由出入的奇魚園水族館賣場陳列保育類野生動
    物紅龍魚及綠鬣蜥，應依同法第四十條第一項第二款規定論處。原審對被告予以
    論罪科刑固非無見，惟（一）被告將保育類野生動物陳列店中賣場，供顧客選購
    既未能證明被告已有買賣成交之行為（詳如後述），原判決逕認定被告為買賣保
    育類野生動物，尚有未洽，（二）扣案之豹龜、赫曼象龜各二隻及蘇聯四指象龜
    一隻，係被告置於密室被查獲，尚不違反野生動物保育法前開規定（理由詳如後
    述），原審將之同列為被告犯罪之客體，自非允適。是被告上訴指摘原審判決過
    重固非有理，然原判決既有前揭可議之處，本院仍應予撤銷改判。爰審酌被告犯
    罪之動機、目的、手段、所生危害及犯罪後之態度等一切情狀，量處如主文所示
    之刑。扣案之保育類野生動物紅龍魚五隻與綠鬣蜥二隻，應依野生動物保育法第
    五十二條第一項前段之規定併予宣告沒收。至扣案之其他保育類野生動物豹龜、
    赫曼象龜各二隻及蘇聯四指象龜一隻，非本件被告犯罪之客體，不得於本案沒收
    ，亦附敘明。
三、公訴意旨另謂被告有於八十八年六月份，先後以每尾四萬二千元價格，售出紅龍
    魚十餘隻之行為，並以被告的警局自白為據，惟被告之自白，不得作為有罪判決
    之唯一依據，仍應調查其他必要之證據，以察其是否與事實相符，刑事訴訟法第
    一百五十六條第二項定有明文，查被告除於警局訊問時為上述自白外，於偵審中
    均矢口否認有已販售紅龍魚十餘隻之犯行，此外尚無其他積極證據足資證明被告
    有此部分之犯罪，本應就該部分為無罪之諭知，惟公訴意旨認此部分與前開有罪
    部分，有實質上之一罪關係，爰不另為無罪之諭知。又公訴意旨認為被告意圖販
  賣陳列之保育類野生動物除前述紅龍魚、綠鬣蜥外，尚有豹龜、赫曼象龜各二隻
    及蘇聯四指象龜一隻。惟按野生動物保育法第三十五條第一項明定：「保育類野
    生動物、瀕臨絕種及珍貴稀有野生動物產製品，非經主管機關之同意，不得買賣
    或在公共場所陳列、展示」，依該規定文字，足示「陳列、展示」必須係在公共
    場所為之，始應經主管機關同意，則同法第四十條第一項第二款之罪，亦須係在
    公共場所（或公眾得出入之場所）為陳列、展示，方該當構成該罪名。經查被告
    所有之豹龜、赫曼象龜各二隻及蘇聯四指象龜一隻係放置於奇魚園密室內經警查
    獲之事實，迭據被告陳明在卷，並經證人乙○證述一致，是縱被告將上開保育龜
    放置密室係備供顧客選購，亦與前述公開陳列要件有間，難認被告該行為亦構成
    野生動物保育法第四十條第一項第二款之罪，因此部分與被告前述有罪部分有實
    質上一罪關係，亦不另為無罪之諭知，併此敘明。
四、本件被告經合法傳喚，無正當理由而不到庭，爰不待其到庭陳述，逕行判決。
據上論斷，應依刑事訴訟法第三百七十一條、第三百六十九條第一項前段、第三百六
十四條、第二百九十九條第一項前段，野生動物保育法第四十條第一項第二款、第五
十二條第一項前段，判決如主文。
本案經檢察官賴俊雄到庭執行職務。
中     華     民     國     八十九    年      一      月      十一      日
                              臺灣高等法院刑事第二十三庭
                                  審判長法  官  劉  靜  嫻
                                        法  官  王  炳  梁
                                        法  官  宋      祺
右正本證明與原本無異。
如不服本判決應於收受送達後十日內向本院提出上訴書狀，其未敘述上訴之理由者並
得於提起上訴後十日內向本院補提理由書（均須按他造當事人之人數附繕本）。
                                        書記官  詹  麗  珠
中     華     民     國     八十九    年      一      月      十三      日
附錄：本判決論罪科刑法條全文
野生動物保育法第四十條第一項第二款
有下列情形之下，處六月以上五年以下有期徒刑，得併科新臺幣三十萬元以上一百五
十萬元以下罰金：
一、違反第二十四條第一項規定，未經中央主管機關同意，輸入或輸出保育類野生動
  物之活體或其產製品者。
二、違反第三十五條第一項規定，未經主管機關同意，買賣或意圖販賣而陳列、展示
    保育類野生動物或瀕臨絕種及珍貴稀有野生動物產製品者。
以犯前項之罪為常業者，處一年以上七年以下有期徒刑，得併科新臺幣五十萬元以上
二百五十萬元以下罰金。


司法院資訊處製作；財團法人民間司法改革基金會備份。
